臺灣士林地方法院刑事判決
111年度審訴字第80號
公  訴  人  臺灣士林地方檢察署檢察官
被      告  鄭沛怡



上列被告因詐欺等案件，經檢察官提起公訴（110 年度偵字第15
446、16351號），被告於本院準備程序時就被訴事實均為有罪之
陳述，經本院合議庭裁定由受命法官獨任改依簡式審判程序審理
，並判決如下：
    主  文
丙○○犯詐欺取財罪，處有期徒刑肆月，如易科罰金，以新臺幣壹
仟元折算壹日，未扣案之犯罪所得新臺幣肆仟伍佰元沒收，如全
部或一部不能沒收或不宜執行沒收時，追徵其價額；又犯以網際
網路對公眾散布詐欺取財罪，處有期徒刑壹年貳月，未扣案之犯
罪所得新臺幣參仟元沒收，如全部或一部不能沒收或不宜執行沒
收時，追徵其價額。
    犯罪事實及理由
一、本件犯罪事實及證據，除引用檢察官起訴書之記載（如附件
    ）外，另更正並補充如下： 
  ㈠起訴書證據清單及待證事實欄編號8所載「告訴人何雅萍提出
    之」更正為「證人陳宥均提出之」。
  ㈡被告丙○○於本院民國111年4月22日準備程序及審理時所為之
    自白。
二、核被告就起訴書犯罪事實欄一㈠所為，係犯刑法第339 條第1
     項之詐欺取財罪；就起訴書犯罪事實欄一㈡所為，係犯刑法
    第339 條之4 第1 項第3 款之以網際網路對公眾散布詐欺取
    財罪。被告就起訴書犯罪事實欄一㈠以相同手法於密接時間
    內對告訴人甲○○反覆實施詐欺取財之行為，侵害其財產法益
    ，對告訴人甲○○所為數次詐欺取財行為之獨立性極為薄弱，
    依一般社會健全觀念，難以強行分開，各應視為數個舉動之
    接續施行，以包括之一行為評價為合理，而論以接續犯之一
    罪。被告利用不知情之陳宥均、何雅萍提供如起訴書犯罪事
    實欄一㈠、㈡所示金融帳戶收受詐欺款項，以遂行本案各次犯
    行，為間接正犯。被告所犯上開2 罪，犯意各別，被害人不
    同，應予分論。又被告固有如起訴書犯罪事實欄一所載之公
    共危險案判處罪刑及執行情形，此有臺灣高等法院被告前案
    紀錄表1 份在卷可憑，但檢察官就被告構成累犯之事實及應
    加重其刑事項，未具體指出證明之方法，本院參照最高法院
    110年度台上大字第5660號裁定意旨，僅將被告之前科紀錄
    列入刑法第57條第5款「犯罪行為人之品行」之量刑審酌事
    由，故不依刑法第47條第1 項累犯規定加重其刑。爰審酌被
    告前已有數次詐欺取財科刑紀錄，均經法院判處罪刑確定，
    猶不知警惕悔改，不思循正當途徑賺取財物，竟恣意利用網
    路散布不實訊息，向告訴人甲○○、乙○○等詐取財物，使其等
    無端蒙受損害，非但破壞社會治安，亦危害正常交易秩序，
    所為實不足取，惟念及其犯後坦承犯行，然被告迄至本案審
    理終結前均未能與告訴人等達成和解，亦未為任何賠償或取
    得告訴人等之原諒，暨其為高職畢業之智識程度、離婚、育
    有1名未成年子女（現由母親照顧）、入監前以廚師為業之
    生活狀況等一切情狀，分別量處如主文所示之刑，並就得易
    科罰金之罪部分諭知如易科罰金之折算標準，以資懲儆。
三、按犯罪所得，屬於犯罪行為人者，沒收之；又前2 項之沒收
    ，於全部或一部不能沒收或不宜執行沒收時，追徵其價額，
    刑法第38條之1 第1 項前段、第3 項分別定有明文。查本件
    被告就起訴書犯罪事實欄一㈠詐得告訴人甲○○匯款新臺幣（
    下同）2,000元、2,500元，共計4,500元；就起訴書犯罪事
    實欄一㈡詐得告訴人乙○○匯款3,000元，均屬被告之犯罪所得
    ，業據被告及告訴人等陳述明確，雖被告稱上開現金業經證
    人即前妻陳宥均花用殆盡（見本院上開準備程序筆錄第2頁
    ），惟查卷內並無證據證明上開贓款業經被告或其前妻陳宥
    均花用，自應認仍屬被告所有，為避免被告因犯罪而坐享犯
    罪所得，顯失公平正義，爰均依刑法第38條之1 第1 項前段
    、第3 項規定，於被告各該次犯行項下宣告沒收，並於全部
    或一部不能沒收或不宜執行沒收時，追徵其價額。
據上論斷，依刑事訴訟法第273 條之1 第1 項、第299 條第1 項
前段、第310 條之2 、第454 條第2 項，刑法第339條第1 項、
第339條之4第1項第3款、第41條第1項前段、第51條第5 款、第3
8條之1第1項前段、第3項、第40條之2第1 項，刑法施行法第1條
之1第1項，判決如主文。
本案經檢察官丁○○提起公訴，檢察官蔡元仕到庭執行職務。
中　　華　　民　　國　　111 　年　　5 　　月　　13　　日
                  刑事第九庭法  官  李育仁
以上正本證明與原本無異。
因疫情而遲誤不變期間，得向法院聲請回復原狀。
如不服本判決應於收受送達後20日內向本院提出上訴書狀，並應
敘述具體理由。其未敘述上訴理由者，應於上訴期間屆滿後20日
內向本院補提理由書（均須按他造當事人之人數附繕本）「切勿
逕送上級法院」。
                             書記官  丁梅芬
中　　華　　民　　國　　111 　年　　5 　　月　　16　　日
附錄本案論罪科刑法條全文：
中華民國刑法第339條
意圖為自己或第三人不法之所有，以詐術使人將本人或第三人之
物交付者，處5 年以下有期徒刑、拘役或科或併科 50 萬元以下
罰金。
以前項方法得財產上不法之利益或使第三人得之者，亦同。
前二項之未遂犯罰之。
中華民國刑法第339條之4
犯第339 條詐欺罪而有下列情形之一者，處1 年以上7 年以下有
期徒刑，得併科1 百萬元以下罰金：
一、冒用政府機關或公務員名義犯之。
二、三人以上共同犯之。
三、以廣播電視、電子通訊、網際網路或其他媒體等傳播工具，
    對公眾散布而犯之。
前項之未遂犯罰之。　　

附件：
臺灣士林地方檢察署檢察官起訴書
                                    110年度偵字第15446號
                                               第16351號
　　被　　　告　丙○○　男　29歲（民國00年0月00日生）
　　　　　　　　　　　　住○○市○○區○○路000○0號
                        （另案於法務部○○○○○○○○○○○執行中）
　　　　　　　　　　　　國民身分證統一編號：Z000000000號
上列被告因詐欺等案件，已經偵查終結，認應該提起公訴，茲將
犯罪事實及證據並所犯法條分敘如下：
一、丙○○於民國108年間，因公共危險案件，經臺灣臺北地方法
    院以108年度交簡字第578號判決判處有期徒刑2月確定，並
    於108年12月17日執行完畢。詎其仍不知悔改，意圖為自己
    不法之所有，基於詐欺之犯意，於下開時、地，分為下開犯
    行：
(一)於109年12月22日某時許，以臉書帳號「王王詠」，向甲○○
    佯稱可代為協尋其遺失手機，然須支付新臺幣（下同）2,00
    0元費用云云，致甲○○陷於錯誤，因而於109年12月31日19時
    25分許，在苗栗縣○○鄉○○路00○0號之萊爾富便利商店內，匯
    款2,000元至不知情之丙○○前配偶陳宥均（所涉詐欺罪嫌，
    另為不起訴處分）所使用之郵局000-00000000000000號帳戶
    （下稱陳宥均帳戶）內，後又接續前開犯意，向甲○○佯稱已
    尋獲其遺失手機，然在大陸地區，若需取回需支付2,500元
    費用云云，致甲○○陷於錯誤，因而於同日21時43分許，匯款
    2,500元至陳宥均帳戶。
(二)於110年6月1日某時許，以臉書帳號「陳英茵」，張貼可代
    為協尋手機之貼文，並向乙○○佯稱需支付3,000元費用云云
    ，致乙○○陷於錯誤，因而於110年6月10日7時7分許，匯款3,
    000元至不知情之陳宥均，向不知情之其母何雅萍（所涉詐
    欺罪嫌，另為不起訴處分）所借用之郵局000-000000000000
    0號帳戶（下稱何雅萍帳戶）內。嗣經甲○○及乙○○均察覺有
    異，始悉上情。
二、案經甲○○、乙○○訴由彰化縣政府警察局彰化分局報告偵辦。
　　　　證據並所犯法條
一、證據清單及待證事實
編號 證據名稱 待證事實 1 被告丙○○於警詢及偵查中之供述 坦承全部犯罪事實。  2 告訴人甲○○於警詢中之指訴及偵查中之具結證述 證明告訴人甲○○遭被告以上開方式詐騙匯款至上開帳戶之事實。 3 告訴人乙○○警詢中之指訴及偵查中之具結證述 證明告訴人乙○○遭被告以上開方式詐騙匯款至上開帳戶之事實。 4 證人即同案被告陳宥均於警詢中之陳述及偵查中之具結證述  證明陳宥均帳戶及何雅萍帳戶均係被告借用及臉書帳號「王王詠」、「陳英茵」係被告使用之事實。 5 中華郵政股份有限公司帳號00000000000000號帳戶之開戶資料及交易明細1份 證明告訴人甲○○確實有匯款至陳宥均帳戶之事實。 6 中華郵政股份有限公司帳號00000000000000號帳戶之開戶資料及交易明細1份 證明告訴人乙○○確實有匯款至何雅萍帳戶之事實。 7 告訴人甲○○提出之存摺封面影本、客戶交易明細表、轉帳截圖、與臉書帳號「王王詠」之對話記錄各1份 證明告訴人甲○○遭被告以上開方式詐騙匯款至上開帳戶之事實。 8 告訴人何雅萍提出之「陳英茵」臉書截圖、與臉書帳號 「陳英茵」之對話記錄各1份 證明告訴人乙○○遭被告以上開方式詐騙匯款至上開帳戶之事實。 
二、核被告就犯罪事實欄一（一）所為，係犯刑法第339條第1項
    之詐欺取財罪嫌；就犯罪事實欄一（二）所為，係犯刑法第
    339條之4第1項第3款以網際網路對公眾散布犯詐欺取財罪嫌
    第。被告所犯上開二罪嫌間，犯意各別，行為互殊，請予分
    論併罰。被告有如犯罪事實欄之前科資料，有本署刑案資料
    查註紀錄表1份在卷可憑，其於有期徒刑執行完畢後5年內，
    故意再犯本件有期徒刑以上之罪，為累犯，請依刑法第47條
    第1項之規定及大法官釋字第775號解釋意旨，審酌加重其刑
    。
三、又報告意旨認被告就犯罪事實欄一(一)所為，另涉嫌洗錢防
    制法第14條第1項罪嫌。然被告之行為，本質上係實施詐欺取
    財罪之行為，並非為詐欺行為取得財物後，另為掩飾、隱匿
    詐欺所得之行為，亦非被告於該詐欺行為人實行詐欺犯罪取
    得財物後，再為之掩飾、隱匿，是被告所為，尚與洗錢防制
    法第14條第1項之構成要件不符，又遍觀全卷查無相關事證
    ，是應認此部分罪嫌不足，惟若此部分成立犯罪，因與上揭
    起訴部分有裁判上一罪之關係，而為起訴效力所及，爰不另
    為不起訴之處分，附此敘明。
四、依刑事訴訟法第251條第1項提起公訴。
　　此　　致
臺灣士林地方法院
中　　華　　民　　國　 110　　年　　12　　月　　8 　　日
　　　　　　　　　　　　　　檢 察 官　丁 ○ ○
本件正本證明與原本無異
中　　華　　民　　國　 110　　年　　12　　月　　22　　日
　　　　　　　　　　　　　　書 記 官　黃 婉 玲
附錄本案所犯法條全文
中華民國刑法第339條
（普通詐欺罪）
意圖為自己或第三人不法之所有，以詐術使人將本人或第三人之
物交付者，處 5 年以下有期徒刑、拘役或科或併科 50 萬元以
下罰金。
以前項方法得財產上不法之利益或使第三人得之者，亦同。
前二項之未遂犯罰之。

中華民國刑法第339條之4
犯第 339 條詐欺罪而有下列情形之一者，處 1 年以上 7 年以
下有期徒刑，得併科 1 百萬元以下罰金：
一、冒用政府機關或公務員名義犯之。
二、三人以上共同犯之。
三、以廣播電視、電子通訊、網際網路或其他媒體等傳播工具，
    對公眾散布而犯之。
前項之未遂犯罰之。